臺灣板橋地方法院刑事判決　　　　　　　　　　　　　九十一年度訴字第二八八號
　　公　訴　人　臺灣板橋地方法院檢察署檢察官
　　被　　　告　乙○○
右列被告因搶奪案件，經檢察官提起公訴（九十一年度偵字第一六三三號），本院判
決如左：
    主  文
乙○○意圖為自己不法之所有，而搶奪他人之動產，處有期徒刑柒月。
    事  實
一、乙○○於九十一年一月五日十三時十分許，至甲○○○所開設位於臺北縣鶯歌鎮
    ○○○街七七號之大拓行雜貨店內欲為購物時，見甲○○○在店內辦公桌前忙於
    檢視送貨單而認為有機可趁，竟意圖為自己不法之所有，乘甲○○○不備之際，
    迅速搶走其放置於辦公桌上內盛有金額合計為新臺幣（下同）一千八百八十一元
    硬幣之塑膠盤，得手後立即向屋外逃逸，為甲○○○發現並大喊「搶劫」、「抓
    小偷」等語並尾隨追出，乙○○逃至門外而跳上由真實姓名不詳綽號「阿敏」之
    不知情女子所騎乘之機車離去，惟旋為路人及警方當場合力逮捕。
二、案經臺北縣政府警察局三峽分局報告臺灣板橋地方法院檢察署檢察官偵查起訴。
    理  由
一、訊之被告乙○○對於右揭時地趁被害人甲○○○不加注意之際擅自取走放置於辦
    公桌上內盛有一千八百八十一元硬幣之塑膠盤，得手後即為離去並搭乘原即在屋
    外等候之不知情友人「小敏」之機車離去，然即為路人及警察逮捕等情均自承不
    諱在卷，惟矢口否認有何搶奪犯行，辯以當時伊係趁被害人不注意之際慢慢將桌
    上的錢偷走，並非以搶奪之方式為之，且得手後欲走出該店時被害人尚詢問「不
    買了？」等語，並未高喊「搶劫」、「抓小偷」，直至伊坐上店外機車後被害人
    始為發覺云云。惟查被告在警訊中即已自承被害人當時確有在店內高喊「搶劫」
    、「抓小偷」等語（參偵查卷第五頁），是其在本院審理中改異前詞否認此情，
    其辯詞之真實性已足存疑。而被告在偵查亦供陳：「‧‧‧我是趁他不注意拿了
    就跑‧‧‧」等語（參偵查卷第十八頁背面），尤足明瞭其係趁被害人不備之際
    迅速取走桌上之金錢。另證人甲○○○就案發之情形在本院結證供稱：「當時我
    剛由抽屜把銅板拿出，欲拿出壓在下面的簽單，我正把簽單拿起來看時，我有看
    到一個人進來，但以為他是要進來買東西，還沒有開口問他，被告就突然伸手將
    我放在桌上裝銅板的塑膠盤子連同裡面的銅板一起拿走。他拿走的速度很快，拿
    了之後，就快速跑出店門，我就跟他後面出去，並大聲喊叫，我出去的時候，我
    看到另一個人騎機車在外面，被告跳上那台機車，後來被告就被旁人抓下來，另
    一個人就騎機車跑掉。」、「（問：被告拿錢時，你有沒有看到？）我有看到他
    拿盤子的動作，他的動作太快，我來不及阻止。如果他慢慢拿，我就可以伸手把
    他攔下。」等語明確在卷，核其所述與警訊中之陳述相符，復與被告前開警訊及
    偵查中之供述一致，足證被害人之指述應與事實相符，被告當時確係趁被害人未
    加注意而之際，以被害人不及防備阻止之速度迅為取走桌上金錢並快速離去，是
    以被告所為前開置辯實屬事後圖卸之詞，不足採信。此外，復有贓物認領保管單
    乙紙存卷可佐，本件事證明確，被告犯行堪予認定。
二、按竊盜罪與搶奪罪之主觀要件，雖均須意圖為自己或第三人不法之所有，但其客
    觀條件，一則乘人不知而竊取他人之物，一則係乘人不備或不及抗拒而掠取財物
    ，二者構成要件不盡相同。本件被告乙○○趁被害人未加注意之際，乘其不備而
    施加腕力掠取原在被害人支配下之動產，其行為自屬搶奪而非竊盜。核被告所為
    ，係犯刑法第三百二十五條第一項之搶奪罪。爰審酌被告素行、犯罪動機、行為
    手段、造成之危害及犯罪後之態等一切情狀，量處如主文所示之刑，以示儆懲。
三、公訴意旨雖謂被告前因違反毒品危害防制條例案件，經本院判處有期徒刑四月，
    如易科罰金以三百元折算一日，於民國九十年十二月四日執行完畢後等語，認被
    告本件犯行係屬累犯。惟查被告於八十八年間因違反毒品危害防制條例案件，經
    臺灣桃園地方法院檢察署檢察官以八十八年度毒偵字第九六○號聲請簡易判決處
    刑，經臺灣桃園地方法院以八十八年度桃字第一四三二號受理，嗣該案簽結改分
    為九十年易字第五○二號，並判決管轄錯誤移送本院，本院於九十年九月二十七
    日以九十年度易字第二五六七號判處有期徒刑四月確定，九十一年二月八日入監
    執行，現仍於執行中，且在此之前亦未有因案受有期徒刑宣告之紀錄，此有卷附
    臺灣高等法院被告全國前案紀錄表、全國前案資料線上查詢作業查詢列印報表、
    本院九十年度易字第二五六七號刑事判決、法務部在監在押資料查詢作業查詢列
    印報表、及偵查卷附刑案資料查註紀錄表與刑案資料作業個別查詢報表等存卷足
    據，是以被告為本件犯行時未曾受有期徒刑之宣告而執行完畢，而不合於刑法第
    四十七條所定累犯之要件，公訴人認被告為累犯容有誤會，附此敘明。
據上論斷，應依刑事訴訟法第二百九十九條第一項前段、刑法第三百二十五條第一項
，判決如主文。
中      華      民      國      九十一      年      六    月    十四    日
                                  臺灣板橋地方法院刑事第二庭
              法  官  楊  博  欽
右正本證明與原本無異。
如不服本判決，應於判決送達後十日內，向本院提出上訴狀。
                                          書記官  潘  文  賢
中      華      民      國      九十一      年      六    月    十四    日
附錄本案論罪科刑法條全文：
中華民國刑法第三百二十五條
  意圖為自己或第三人不法之所有，而搶奪他人之動產者，處六月以上五年以下有期
  徒刑。
  因而致人於死者，處無期徒刑或七年以上有期徒刑，致重傷者，處三年以上十年以
  下有期徒刑。
  第一項之未遂犯罰之。
